【裁判字號】    89,上訴,2993
【裁判日期】    890609
【裁判案由】    違反槍砲彈藥刀械管制條例
【裁判全文】
臺灣高等法院刑事判決                          八十九年度上訴字第二九九三號
    上  訴  人  臺灣基隆地方法院檢察署檢察官
    被      告  乙○○
    指定辯護人  本院甲○
右上訴人因被告違反槍砲彈藥刀械管制條例案件，不服臺灣基隆地方法院八十九年度
訴字第二四一號，中華民國八十九年六月九日第一審判決（起訴案號：臺灣基隆地方
法院檢察署八十九年度偵字第一三九號）提起上訴，本院判決如左：
    主  文
上訴駁回。
    理  由
一、公訴意旨略以：被告乙○○於民國八十八年八月間，在台北縣三重市○○路一七
    六號一樓「華成防身器材興業有限公司」（下稱華成公司），以每支新台幣（下
    同）五千五百元之代價，購買仿自ＷＡＬＴＨＥＲ廠玩具手槍二支（槍枝管制編
    號分別為0000000000、0000000000），隨即在基隆市○○路二五九巷二十三之一
    號四樓住處內，以拆除槍枝槍管內阻鐵，並以鑽頭磨平槍管內緣使成貫通狀態之
    方式進行改造，在其尚未完成改造之際，即為警於八十八年十月二十六日下午四
    時許，持檢察官開立之搜索票在其上開住處查獲，並扣得槍枝零件一批、彈匣二
    個、制式火藥二包、鉛頭三個、道具子彈四顆、底火四十七個、改造工具固定鉗
    一支、斜口鉗二支、手提砂輪機一台、砂輪頭一個、銅刷三支、銼刀四支等物，
    因認被告乙○○涉有槍砲彈藥刀械管制條例第十一條第五項、第一項之製造其他
    可發射金屬或子彈之各式槍砲未遂罪嫌。
二、本件公訴意旨認被告涉有製造可發射金屬或子彈之其他槍枝罪嫌，無非以扣得之
    拆解後槍枝零件及工具為其論據及公訴人上訴意旨略以被告既已拆除扣案槍枝槍
    管內阻鐵，並以鑽頭磨平內緣使其成為貫通之狀態，改變其原有性能，客觀上非
    僅單純基於一時好奇而將之拆解，事後雖因改造技術不佳而未能遂其犯行，然此
    亦僅為應否依未遂犯之規定論處之範疇，原判決略此不論，難認為允當，請將原
    判決撤銷，更為適當之判決等語。
三、按刑事法上之未遂犯，係謂已著手於犯罪行為之實行而未遂者而言；所稱著手，
    指犯人對於犯罪構成事實主觀上有此認識，客觀上並有開始實行此一構成事實之
    表徵（行為）者，始稱相當。槍砲彈藥刀械管制條例第十條第一項（即新法之第
十一條第一項）之未經許可，製造槍砲之罪，必須所製造之「槍砲」，該當於同
    條例第四條第一款所稱之槍砲，或其他可發射金屬或子彈，並「具有殺傷力」之
    槍砲，方屬當之。苟所製造之「槍、砲」，不具殺傷力，仍不能遽繩以該條項之
    罪，最高法院八十二年度台上字第二一一九號判決要旨可供參考，查本件檢察官
    起訴時即已認定扣案之槍枝經送鑑定結果，認為依其現狀仍不具殺傷力之情，有
    前開鑑驗通知書存卷可參（見八十九年度偵字第一三九號起訴書內證據並所犯法
    條二之第二行），又扣案槍枝經內政部警政署刑事警察局鑑驗結果認不具殺傷力
    ，亦有該局八十八年十二月七日刑鑑字第一二七八六一號鑑驗通知書在卷可憑，
    是從上開最高法院之判決要旨觀之，苟所製造之「槍、砲」，不具殺傷力，仍不
    能遽繩以上述條項之罪，更何況本件公訴人認為係製造未遂，其既經鑑定不具殺
    傷力如上述，即與法定構成要件不合，再扣案之槍管係為塑膠成份，槍管折斷之
    處並非平整，顯非以工具切斷，且折斷之處恰為阻鐵所在之位置，亦經原審當庭
    勘驗屬實，且扣案工具中，亦未扣得可配合砂輪機以磨平槍管內緣之鑽頭，有扣
    案之物品可證，雖內政部警政署刑事警察局經本院查詢認送鑑定之（塑膠）槍管
    已用鑽頭磨過，有該局八十九年九月二十六日（八九）刑鑑字第一四二四二一號
    函可查，惟其既為塑膠槍管經鑑定不具殺傷力如上述，即與法定構成要件不合，
    揆諸上開最高法院之判決要旨，是此部分與被告在警訊中之自白，尚難為被告不
    利之認定，原審經審理結果，認不能證明及無其他積極證據足資證明被告有公訴
    人所指之前開犯行，而為被告無罪之諭知，尚無不洽，是公訴人上揭之上訴為無
    理由，應予駁回。
四、被告經合法傳喚，無正當理由，未於審理期日到庭，故不待其陳述，逕行判決。
據上論斷，應依刑事訴訟法第三百六十八條、第三百七十一條判決如主文。
本案經檢察官洪威華到庭執行職務。
中      華      民      國    八十九    年     十一     月    十六    日
                              臺灣高等法院刑事第四庭
                                  審判長法  官  蔡  永  昌
                                        法  官  陳  榮  和
                                        法  官  許  宗  和
右正本證明與原本無異。
檢察官如不服本判決應於收受送達後十日內向本院提出上訴書狀，其未敘述上訴之理
由者並得於提起上訴後十日內向本院補提理由書（均須按他造當事人之人數附繕本）
。
                                        書記官  廖  艷  莉
中      華      民      國    八十九    年      十一     月    十七    日


司法院資訊處製作；財團法人民間司法改革基金會備份。
